臺灣臺北地方法院刑事判決　　　　　　　95年度訴字第1509號
公　訴　人　臺灣臺北地方法院檢察署檢察官
被　　　告　甲○○
　　　　　　　　　　（現另案在臺灣臺北看守所羈押中）
上列被告因偽造文書案件，經檢察官提起公訴（95年度偵字第12
084號），被告於準備程序中就被訴事實為有罪之陳述，經本院
合議庭裁定改用簡式審判程序，判決如下：
    主  文
甲○○行使偽造私文書，足以生損害於公眾及他人，累犯，處有
期徒刑伍月，如易科罰金，以銀元佰元即新臺幣玖佰元折算壹
日。如附表所示之「乙○○」簽名署押及捺印署押均沒收。
    事  實
一、甲○○前於民國八十六年間因違反肅清煙毒條例，為本院以
    八十七年度訴字第二四八號判決判處有期徒刑二年十月確定
    ，並於八十八年十二月一日縮短刑期假釋出監、九十年六月
    二十三日縮刑期滿執行完畢。竟不知悔改，於九十四年十二
    月中旬某日，在臺北縣永和市○○路某處電子遊戲場內，與
    綽號「阿輝」、真實姓名年籍不詳之成年男子（下逕稱阿輝
    ）共同基於偽造特種文書國民身分證之犯意聯絡，由甲○○
    提供其照片二張與阿輝在不詳地點偽造記載「乙○○」姓名
    、出生年月日、身分證字號等資料之國民身分證一枚（但尚
    無證據證明甲○○參與偽造該國民身分證上之內政部公印文
    ）後，於翌日晚間，在上述電子遊戲場交付甲○○收受。嗣
    九十四年十二月二十三日下午十一時許，甲○○因涉嫌施用
    毒品（經另案判決確定），在臺北市○○○路基隆路口受警
    盤查，即持前開偽造之國民身分證，冒「乙○○」名義應訊
    ，並在如附表「偽造署押存在處」欄所示逕行逮捕通知書、
    權利告知書、夜間訊問同意書、自願受搜索同意書上，接續
    偽造如附表所示之「乙○○」簽名、捺印署押，表示「乙○
    ○」受通知已為警察機關依法逕行拘提、逮捕，並得行使刑
    事訴訟法第九十五條權利及自願受搜索與同意警局於夜間訊
    問之旨。另於附表所示之偵訊筆錄（併筆錄騎縫處、更正處
    ）、搜索扣押筆錄、扣押物目錄表、蒐證照片、毒品檢驗報
    告書、毒品初步鑑驗報告單、尿液檢驗檢體監管紀錄表、尿
    液檢體委驗單簽名欄處上接續偽造「乙○○」之簽名署押、
    捺印署押，且將上開文書交與警察而予以行使。其後復於臺
    灣臺北地方法院檢察署檢察官偵查甲○○所犯毒品案件相關
    程序中，承接前開犯意，在附表所示訊問筆錄受訊問人簽名
    處偽造「乙○○」之簽名署押。上揭行為，均足生損害於乙
    ○○及刑事偵查之正確性。
三、案經臺北市政府警察局信義分局報告臺灣臺北地方法院檢察
    署檢察官偵查起訴。於本院準備程序進行中，被告就被訴事
    實為有罪之陳述，經合議庭裁定行簡式審判程序。
    理  由
一、訊據被告甲○○對上開事實坦承不諱，核與證人即被害人乙
    ○○證述情形相符（本院九十五年度毒聲更(一)字第一三號卷
    參照，該事件中乙○○係被告身分），且有內政部警政署刑
    事警察局九十五年七月十日刑紋字第○九五○○九九七七四
    號鑑驗書（上開毒聲更字卷第三○頁參照）、附表所示文件
    影本在卷可證，足以擔保被告前開任意性自白之真實性，事
    證明確，應予論處。
二、按被告持偽造之國民身分證予警方接受盤查，係犯行法第二
    百十六條、第二百十二條之行使偽造特種文書罪。次按刑法
    第二百十七條所稱之偽造署押，係指行為人冒用本人名義在
    文件上簽名或為民法第三條第三項所稱指印之類似簽名之行
    為者而言。又按於逕行逮捕通知書、權利告知書、夜間訊問
    同意書、自願受搜索同意書上偽造他人署押後持交之警員，
    分別表示他人受通知已為警察機關依法逕行拘提、逮捕及告
    知罪名與必須接受偵訊，並可以行使緘默、選任辯護人及請
    求調查有利證據，與同意警方在無搜索票情形下自願接受搜
    索之意，均足以生損害於該被冒名之人及偵查機關對犯罪偵
    查之正確性，此等文書均足認係刑法第二百十條之私文書，
    又夜間訊問同意書，單從形式上觀察，即足以知悉表示由其
    名義出具同意警局於夜間訊問之證明，顯然亦屬於刑法第二
    百十條所稱之私文書，核被告偽造「乙○○」簽名署押、捺
    印署押於上述文書並持以行使之所為，均係犯刑法第二百十
    六條、第二百十條之行使偽造私文書罪。核被告所為，係犯
    刑法第二百十二條、第二百十條、第二百十六條之行使偽造
    特種文書、行使偽造私文書罪。被告偽造特種文書後持向警
    行使，偽造之低度行為為行使之高度行為吸收，不另論罪。
    復查被告於本段上開私文書上偽造簽名署押及捺印署押之行
    為，為偽造私文書之階段行為，而偽造私文書之低度行為復
    為行使偽造私文書之高度行為所吸收，均不另論罪，另被告
    於附表其餘文件偽造署押之行為，因與上開偽造私文書中偽
    造署押行為同屬一接續犯意所為，仍係侵害相同之單一法益
    ，自應包含於上開偽造署押單純一罪內，而併屬偽造私文書
    之階段行為而不另論罪。再，被告行為後，刑法業於九十四
    年二月二日修正公布部分條文，九十五年七月一日施行。依
    修正後刑法第二條第一項規定：「行為後法律有變更者，適
    用行為時之法律。但行為後之法律有利於行為人者，適用最
    有利於行為人之法律。」，此條規定與刑法第一條罪刑法定
    主義契合，係規範行為後法律變更所生新舊法律比較適用之
    準據，是刑法第二條本身雖經修正，尚無比較新舊法之問題
    ，應一律適用裁判時之現行刑法第二條，以決定適用之刑罰
    法律。又本次修正涵蓋之範圍甚廣，故比較新舊法時，應就
    罪刑有關之共犯、牽連犯、連續犯、有無累犯加重、自首減
    輕暨其他法定加減原因與加減例等一切情形，綜其全部罪刑
    之結果而為比較，復有最高法院九十五年五月二十三日九十
    五年第八次刑庭會議決議可資參照。查：
  (一)本件被告行為後，刑法第三十三條第五款由：「主刑之種類
    如左：．．．五、罰金：一元（銀元）以上。」修正為：「
    主刑之種類如下：．．．五、罰金，新臺幣一千元以上，以
    百元計算之」。依修正後刑法第三十三條第五款規定，刑法
    第二百十二條之罰金刑方面最低應罰新臺幣一千元。比較後
    ，因修正前最低罰金金額為銀元一元即新臺幣三元，修正後
    則為新臺幣一千元，以被告行為時關於罰金刑量刑之規定對
    其較為有利。
  (二)九十四年二月二日修正前刑法第二十八條規定為：「二人以
    上共同實施犯罪之行為者，皆為正犯」，嗣修正為：「二人
    以上共同實行犯罪之行為者，皆為正犯」，揆諸本條修正理
    由，係界定共同正犯參與類型，而將陰謀共同正犯、預備共
    同正犯排除於修正後條文所規定之正犯之外，因本案被告就
    偽造特種文書犯行與阿輝均屬實行實施之共犯，此修正對被
    告並無實質罪刑變更，應逕予適用裁判時法。
  (三)刑法第五十五條由「一行為而觸犯數罪名，或犯一罪而其方
    法或結果之行為犯他罪名者，從一重處斷。」修正為「一行
    為而觸犯數罪名者，從一重處斷。但不得科以較輕罪名所定
    最輕本刑以下之刑。」，就刪除牽連犯規定方面，因被告所
    犯行使偽造特種文書、行使偽造文書之犯行間，有方法、目
    的、原因、結果之牽連關係，且均在新法施行前，應依刑法
    第二條第一項比較。而經比較後，修正前適用牽連犯規定僅
    從一重處斷，如依現行刑法則須分論併罰，以修正前規定較
    有利被告。
  (四)累犯方面，將九十四年二月二日修正前刑法第四十七條「受
    有期徒刑之執行完畢，或受無期徒刑或有期徒刑一部之執行
    而赦免後，五年以內再犯有期徒刑以上之罪者，為累犯，加
    重本刑至二分之一。」之規定，修正為第四十七條第一項「
    受『徒刑』之執行完畢，『或一部』之執行而赦免後，五年
    以內『故意』再犯有期徒刑以上之罪者，為累犯，加重本刑
    至二分之一。」並增列第二項「第九十八條第二項關於因強
    制工作而免其刑之執行者，於受強制工作處分之執行完畢或
    一部之執行而免除後，五年以內故意再犯有期徒刑以上之罪
    者，以累犯論。」之規定，且將刑法第四十九條：「累犯之
    規定，於前所犯罪依軍法或於外國法院受裁判者，不適用之
    。」之規定，修正為：「累犯之規定，於前所犯罪在外國法
    院受裁判者，不適用之。」亦即軍法前科亦可能構成累犯。
    就本案被告如卷附臺灣高等法院被告前案紀錄表之前科紀錄
    以及其乃故意再犯本案有期徒刑以上之罪，不論依修正前後
    累犯相關規定，均構成累犯，故此一修正對被告而言均無實
    質罪刑變更，應逕予適用裁判時法。
  (五)至於沒收，因本案須適用刑法第二百十九條之特別規定為之
    ，而該條並未修正，無比較問題。
三、承上，被告就偽造特種文書方面，與阿輝有犯意聯絡，行為
    分擔，屬共同正犯。而被告行使偽造特種文書、行使偽造私
    文書間，有方法、目的、原因、結果之牽連關係，應依九十
    四年二月二日修正前刑法第五十五條規定，從一重行使偽造
    私文書論處。另查被告有如事實欄所示前科執行情形，此有
    臺灣高等法院被告前案紀錄表附卷可稽，被告於受有期徒刑
    之執行完畢後五年內故意再犯本案行使偽造私文書之有期徒
    刑以上之罪，為累犯，應依刑法第四十七條第一項加重其刑
    。爰審酌被告之犯罪動機、目的、偽造署押、私文書之數量
    、行使特種文書之種類，犯罪後態度等一切情狀，量處如主
    文所示之刑。又被告行為時之刑法第四十一條第一項前段規
    定：「犯最重本刑為五年以下有期徒刑以下之刑之罪，而受
    六個月以下有期徒刑或拘役之宣告，因身體、教育、職業、
    家庭之關係或其他正當事由，執行顯有困難者，得以（銀元
    ）一元以上三元以下折算一日，易科罰金。」。又依被告行
    為時所應適用之九十五年五月十七日修正前罰金罰鍰提高標
    準條例第二條規定（現已刪除），就易科罰金折算標準應照
    原定數額提高一百倍折算，是本件被告行為時之易科罰金折
    算標準，配合現行法規所定貨幣單位折算新臺幣條例第二條
    規定，應以銀元一百元至三百元即新臺幣三百元至九百元折
    算一日。惟被告行為後新法第四十一條第一項前段修正為：
    「犯最重本刑為五年以下有期徒刑以下之刑之罪，而受六個
    月以下有期徒刑或拘役之宣告者，得以新臺幣一千元、二千
    元或三千元折算一日，易科罰金。」，最少應以新臺幣一千
    元折算一日。參酌九十五年十二月十三日至同年月十五日臺
    灣高等法院及其所屬法院刑事法律座談會研討結論，易科罰
    金折算標準可於量刑後再割裂比較適用。經比較，以修正前
    之易科罰金折算標準較有利於被告。是以依此比較後結果諭
    知易科罰金折算標準，以資儆懲。
四、如附表所示偽造之簽名署押與捺印署押，不問屬於犯人與否
    ，均應依刑法第二百十九條之規定，沒收之。至於偽造之「
    乙○○」國民身分證，並未扣案，且非違禁物，為免執行困
    難，爰不宣告沒收。
據上論斷，應依刑事訴訟法第二百七十三條之一第一項、第二百
九十九條第一項前段，刑法第二條第一項、第二百十六條、第二
百十二條、第二百十條、第四十七條第一項、第二百十九條、九
十四年二月二日修正前刑法第五十五條、第四十一條第一項前段
，九十五年五月十七日修正前罰金罰鍰提高標準條例第二條，現
行法規所定貨幣單位折算新臺幣條例第二條，刑法施行法第一條
之一，判決如主文。
本案經檢察官林禎瑩到庭執行職務。
中　　華　　民　　國　　96　　年　　3 　　月　　30　　日
　　　　　　　　　刑事第十庭    法　官　姚念慈
以上正本證明與原本無異
如不服本判決應於送達後10日內向本院提出上訴狀
　　　　　　　　　　　　　　　　書記官　劉芸珊
中　　華　　民　　國　　96　　年　　3 　　月　　30　　日
附表
┌─────────┬────────┬────────┬──────────┬────┐
│犯罪時間          │犯罪地點        │偽造署押存在處  │偽造署押枚數        │備註    │
├─────────┼────────┼────────┼──────────┼────┤
│九十四年十二月二十│臺北市政府警察局│臺灣臺北地方法院│「乙○○」簽名署押二│        │
│三日              │局保安警察大隊第│檢察署九五年度毒│枚，捺印署押十枚。  │        │
│                  │五中隊          │偵字第八○號偵查│                    │        │
│                  │                │卷第七頁至第九頁│                    │        │
│                  │                │臺北市政府警察局│                    │        │
│                  │                │保安警察大隊第五│                    │        │
│                  │                │中隊偵訊筆錄受訊│                    │        │
│                  │                │問人簽名欄、筆錄│                    │        │
│                  │                │騎縫處、筆錄更正│                    │        │
│                  │                │處              │                    │        │
├─────────┼────────┼────────┼──────────┼────┤
│九十四年十二月二十│臺北市政府警察局│臺灣臺北地方法院│「乙○○」簽名署押一│        │
│三日              │局保安警察大隊第│檢察署九五年度毒│枚，捺印署押一枚。  │        │
│                  │五中隊          │偵字第八○號偵查│                    │        │
│                  │                │卷第一二頁臺北市│                    │        │
│                  │                │政府警察局保安大│                    │        │
│                  │                │隊第五中隊自願接│                    │        │
│                  │                │受搜索同意書    │                    │        │
│                  │                │                │                    │        │
├─────────┼────────┼────────┼──────────┼────┤
│九十四年十二月二十│臺北市政府警察局│臺灣臺北地方法院│「乙○○」簽名署押三│        │
│三日              │局保安警察大隊第│檢察署九五年度毒│枚，捺印署押三枚。  │        │
│                  │五中隊          │偵字第八○號偵查│                    │        │
│                  │                │卷第一三頁至第一│                    │        │
│                  │                │四頁臺北市政府警│                    │        │
│                  │                │察局保安警察大隊│                    │        │
│                  │                │第五中隊搜索扣押│                    │        │
│                  │                │筆錄            │                    │        │
├─────────┼────────┼────────┼──────────┼────┤
│九十四年十二月二十│臺北市政府警察局│臺灣臺北地方法院│「乙○○」簽名署押二│        │
│三日              │局保安警察大隊第│檢察署九五年度毒│枚，捺印署押二枚。  │        │
│                  │五中隊          │偵字第八○號偵查│                    │        │
│                  │                │卷第一六頁臺北市│                    │        │
│                  │                │政府警察局保安警│                    │        │
│                  │                │察大隊扣押物品目│                    │        │
│                  │                │錄表            │                    │        │
├─────────┼────────┼────────┼──────────┼────┤
│九十四年十二月二十│臺北市政府警察局│臺灣臺北地方法院│「乙○○」簽名署押一│        │
│三日              │局保安警察大隊第│檢察署九五年度毒│枚，捺印署押一枚。  │        │
│                  │五中隊          │偵字第八○號偵查│                    │        │
│                  │                │卷第一七頁臺北市│                    │        │
│                  │                │政府警察局保安警│                    │        │
│                  │                │察大隊第五中隊蒐│                    │        │
│                  │                │證照片          │                    │        │
├─────────┼────────┼────────┼──────────┼────┤
│九十四年十二月二十│臺北市政府警察局│臺灣臺北地方法院│「乙○○」簽名署押一│        │
│三日              │局保安警察大隊第│檢察署九五年度毒│枚，捺印署押一枚。  │        │
│                  │五中隊          │偵字第八○號偵查│                    │        │
│                  │                │卷第一八頁臺北市│                    │        │
│                  │                │政府警察局保安警│                    │        │
│                  │                │察大隊第五中隊夜│                    │        │
│                  │                │間偵訊同意書    │                    │        │
│                  │                │                │                    │        │
├─────────┼────────┼────────┼──────────┼────┤
│九十四年十二月二十│臺北市政府警察局│臺灣臺北地方法院│「乙○○」簽名署押一│        │
│三日              │局保安警察大隊第│檢察署九五年度毒│枚，捺印署押一枚。  │        │
│                  │五中隊          │偵字第八○號偵查│                    │        │
│                  │                │卷第一九頁臺北市│                    │        │
│                  │                │政府警察局保安警│                    │        │
│                  │                │察大隊第五中隊權│                    │        │
│                  │                │利告知書        │                    │        │
├─────────┼────────┼────────┼──────────┼────┤
│九十四年十二月二十│臺北市政府警察局│臺灣臺北地方法院│「乙○○」簽名署押三│        │
│三日              │局保安警察大隊第│檢察署九五年度毒│枚，捺印署押四枚。  │        │
│                  │五中隊          │偵字第八○號偵查│                    │        │
│                  │                │卷第二○頁至第二│                    │        │
│                  │                │一頁臺北市政府警│                    │        │
│                  │                │察局保安警察大隊│                    │        │
│                  │                │第五中隊逮捕通知│                    │        │
│                  │                │書              │                    │        │
├─────────┼────────┼────────┼──────────┼────┤
│九十四年十二月二十│臺北市政府警察局│臺灣臺北地方法院│「乙○○」簽名署押一│        │
│三日              │保安警察大隊第五│檢察署九五年度毒│枚，捺印署押一枚。  │        │
│                  │中隊            │偵字第八○號偵查│                    │        │
│                  │                │卷第二三頁臺北市│                    │        │
│                  │                │政府警察局保安警│                    │        │
│                  │                │察大隊第五中隊毒│                    │        │
│                  │                │品檢驗報告書    │                    │        │
├─────────┼────────┼────────┼──────────┼────┤
│九十四年十二月二十│臺北市政府警察局│臺灣臺北地方法院│「乙○○」簽名署押一│        │
│三日              │保安警察大隊第五│檢察署九五年度毒│枚，捺印署押一枚。  │        │
│                  │中隊            │偵字第八○號偵查│                    │        │
│                  │                │卷第二四頁臺北市│                    │        │
│                  │                │政府警察局保安警│                    │        │
│                  │                │察大隊查獲涉嫌毒│                    │        │
│                  │                │品危害防制條例案│                    │        │
│                  │                │毒品初步鑑驗報告│                    │        │
│                  │                │單              │                    │        │
├─────────┼────────┼────────┼──────────┼────┤
│九十四年十二月二十│臺北市政府警察局│臺灣臺北地方法院│「乙○○」簽名署押二│        │
│三日              │保安警察大隊第五│檢察署九五年度毒│枚，捺印署押二枚。  │        │
│                  │中隊            │偵字第八○號偵查│                    │        │
│                  │                │卷第二六頁至第二│                    │        │
│                  │                │七頁臺北市政府警│                    │        │
│                  │                │察局保安警察大隊│                    │        │
│                  │                │第五中隊濫用藥物│                    │        │
│                  │                │尿液檢驗檢體監管│                    │        │
│                  │                │紀錄表          │                    │        │
├─────────┼────────┼────────┼──────────┼────┤
│九十四年十二月二十│臺北市政府警察局│本院卷第三五頁臺│「乙○○」簽名署押一│        │
│四日              │信義分局偵查隊  │北市政府警察局信│枚，捺印一枚。      │        │
│                  │                │義分局偵辦毒品案│                    │        │
│                  │                │件尿液檢體委驗單│                    │        │
│                  │                │（卷內係影本，正│                    │        │
│                  │                │本存於臺北市政府│                    │        │
│                  │                │警察局信義分局內│                    │        │
│                  │                │）              │                    │        │
│                  │                │                │                    │        │
│                  │                │                │                    │        │
├─────────┼────────┼────────┼──────────┼────┤
│九十四年十二月二十│臺灣臺北地方法院│臺灣臺北地方法院│「乙○○」簽名署押一│        │
│四日              │地檢署          │檢察署九五年度毒│枚。                │        │
│                  │                │偵字第八○號第三│                    │        │
│                  │                │六頁臺灣臺北地方│                    │        │
│                  │                │法院檢察署訊問筆│                    │        │
│                  │                │錄受訊問人簽名處│                    │        │
│                  │                │                │                    │        │
└─────────┴────────┴────────┴──────────┴────┘
附錄本案論罪科刑法條全文：
刑法第二百十六條
行使第二百十條至第二百十五條之文書者，依偽造、變造文書或
登載不實事項或使登載不實事項之規定處斷。
刑法第二百十二條
偽造、變造護照、旅券、免許證、特許證及關於品行、能力服務
或其他相類之證書、介紹書，足以生損害於公眾或他人者，處一
年以下有期徒刑、拘役或三百元以下罰金。
刑法第二百十條
偽造、變造私文書，足以生損害於公眾或他人者，處五年以下有
期徒刑。
